【裁判字號】    95,簡抗,19
【裁判日期】    950717
【裁判案由】    確認租賃關係存在
【裁判全文】
臺灣臺北地方法院民事裁定              95年度簡抗字第19號
抗  告  人  甲○○
相  對  人  長隆水泥股份有限公司
                        樓
法定代理人  乙○○
上列當事人間因確認租賃關係存在事件，抗告人對於民國95年3
月28日本院臺北簡易庭所為之94年度北簡字第8881號裁定提起抗
告，本院裁定如下：
    主      文
原裁定廢棄。
本件訴訟標的價額核定為新台幣拾伍萬伍仟肆佰壹拾陸元，抗告
人應繳納第二審裁判費新台幣貳仟肆佰玖拾元。
抗告費用由相對人負擔。
    理      由
一、按租賃契約之期限，不得逾二十年。逾二十年者，縮短為二
    十年；租用基地建築房屋者，不適用第一項之規定，民法第
    449條第1、3項定有明文。又因租賃權涉訟，其租賃定有期
    間者，以權利存續期間之租金總額為準；其租金總額超過租
    賃物之價額者，以租賃物之價額為準；未定期間者，動產以
    二個月租金之總額為準，不動產以二期租金之總額為準，民
    事訴訟法第77條之9定有明文。
二、本件抗告意旨略以：兩造自民國68年11月17日訂立系爭租賃
    契約後，迄88年11月16日租賃期限屆至後，上訴人仍為系爭
    租賃物之使用收益，並仍依約給付租金，而被上訴人並未為
    反對之意思表示，則兩造間即應視為以不定期限繼續系爭租
    賃契約。從而依民事訴訟法第77條之9後段規定，本件訴訟
    標的之價額，應以系爭租賃契約二期租金之總額即新台幣15
    萬5416元計算。然原審不察，以20年間之租金總額計算本件
    訴訟標的價額，自屬違誤等語。
三、經查兩造於68年11月17日訂立系爭租賃契約，約定：「茲為
    甲方（即被上訴人）所有坐落花蓮市國富里工業用地申請建
    設水泥製造廠，因資金籌措未及尚未建廠，故擬將土地先行
    租予乙方（即上訴人）……」，並於第2條約定：「承租金
    額：以甲方所欠乙方之債務金額新台幣（下同）壹仟捌佰陸
    拾伍萬元所生利息抵充」，第4條約定：「租賃期限：自本
    約訂立時起至甲方開始建廠時止……」，有契約影本一份在
    卷可稽（台灣花蓮地方法院93年度花簡字第136號卷第15頁
    ）。則據此足證兩造係訂有租期逾20年期限之定期租約，而
    非不定期租約；從而依照前揭規定，本件訴訟標的價額應以
    二期租金之總額為準。又依系爭契約則以法定利率年息5%計
    算，每月為乙期，租金為7萬7708元，二期租金總額應為15
    萬5416元，故本件應徵第二審裁判費應為2490元。是原審以
    系爭租賃權存續期間之租金總額1865萬元核定訴訟標的價額
    ，於法未合。抗告意旨聲明廢棄原裁定，為有理由，應予准
    許。
四、據上論結，本件抗告為有理由，依民事訴訟法第492條、第
    95條、第78條，裁定如主文。
中    華    民    國    95    年    7    月    17     日
                民事第六庭審判長法  官   吳光釗
                                法  官   郭美杏
                                法  官   邱  琦
正本係照原本作成。
本裁定除以適用法規顯有錯誤為理由，並經本院許可外，不得再
抗告。如提起再抗告，應於收受後十日內委任律師為訴訟代理人
向本院提出再抗告狀。並繳納再抗告費新台幣一千元。
中    華    民    國    95    年    7    月    17     日
                                書記官   池東旭


司法院資訊處製作；財團法人民間司法改革基金會備份。
